# 请教陈版，投资补助和与资产相关的政府补助的差别是什么？

提问人：ygdkbhzms 时间：2014-05-28 17:19:35
请教，企业财务通则第二十条：企业取得的各类财政资金，区分以下情况处理：（一）属于国家直接投资、资本注入的，按照国家有关规定增加国家资本或者国有资本公积。（二）属于投资补助的，增加资本公积或者实收资本。国家拨款时对权属有规定的，按规定执行；没有规定的，由全体投资者共同享有。（三）属于贷款贴息、专项经费补助的，作为企业收益处理。（四）属于政府转贷、偿还性资助的，作为企业负债管理。（五）属于弥补亏损、救助损失或者其他用途的，作为企业收益处理。 此处的投资补助与企业收到的与资产相关的政府补助有什么差别，为什么一个计入资本公积、一个计入递延收益，投资补助也可能符合政府补助的三个条件啊！

回答人：chenyiwei
这个问题在《计学撮要 2011 》P109～ 111 中有详细说明：
1 、“投资补助”的界定及其处理 前面已经提到，准则应用指南中提及，“财政拨入的投资补助等专项拨款中，相关政策明确规定作为“资本公积”处理的部分，也属于资本投入的性质”。因此，实务中对于企业收到财政资金的情形，首先需要明确的是财政资金的性质。只有在排除了属于政府资本性投入（包括投资补助）和确定无需返还的基础上，才能适用《企业会计准则第 16 号——政府补助》的规定。 关于“投资补助”的定义和范围，目前主要见于以下规章和规范性文件中： （ 1 ）《中央预算内固定资产投资补助资金财政财务管理暂行办法》（财建[2005]355号）： 第二条 本办法所称投资补助是指由中央预算内固定资产投资（含国债项目资金）安排的，专项对符合条件的固定资产投资项目给予的投资补助资金。 第三条 投资补助主要适用于需要政府支持的经济和社会领域。主要包括： （一）公益性和公共基础设施项目； （二）保护和改善生态环境项目； （三）促进欠发达地区的经济和社会发展项目；
（四）推进科技进步和高新技术产业化项目； （五）符合国家有关规定的其他项目。 第十四条 项目单位收到投资补助后，必须专款专用，单独建帐核算，并分别按如下情况进行财务处理： （一）对非经营性建设项目的投资补助按财政拨款有关规定执行。 （二）
对经营性建设项目的投资补助作为资本公积管理，项目单位同意增资扩股的情况下，可以作为国家资本金管理。 中央对地方项目的投资补助，比照本办法执行；如地方政府有另行规定的，可从其规定。 （ 2 ）《企业财务通则》（财政部令第 41 号）对“投资补助”等有关财政资金财务处理作出了以下规定： 第二十条 企业取得的各类财政资金，区分以下情况处理： （一）属于国家直接投资、资本注入的，按照国家有关规定增加国家资本或者国有资本公积。 （二）属于投资补助的，增加资本公积或者实收资本。国家拨款时对权属有规定的，按规定执行；没有规定的，由全体投资者共同享有。 （三）属于贷款贴息、专项经费补助的，作为企业收益处理。
（四）属于政府转贷、偿还性资助的，作为企业负债管理。 （五）属于弥补亏损、救助损失或者其他用途的，作为企业收益处理。
（ 3 ）《企业财务通则解读》（财政部企业司编）对《企业财务通则》第二十条的进一步解释： 财政资金的类别及其财务处理办法目前，支持企业改革与发展的财政资金大致分为五大类别。据不完全统计，仅中央有关财政资金就有几十项。但是，对有关财政资金一直缺乏统一、明确的财务处理原则。《通则》分门别类，对企业取得财政资金的财务处理做出了具体规定： 1.属于国家直接投资、资本注入的财政资金，如基本建设投资、国债投资项目等。这类资金属于国家以投资者身份对企业的资本性投入，因此，应当增加国家资本，对于超过注册资本的投资则增加国有资本公积。 2 ．属于投资补助的财政资金，如公益性和公共基础设施投资项目补助、推进科技进步和高新技术产业化的投资项目补助等。这类资金是对投资者投入资本的补助，但是与前一类资金最大的区别是国家不一定以投资者身份投入，大部分时候是政府为了贯彻宏观经济政策或实现调控目标，给予企业的、具有导向性的资金。因此，《通则》规定企业收到这类资金增加资本公积或者实收资本，由全体投资者共同享有；如果国家拨款时，明确形成的资本由某个单位持有，或者做出其他权属规定的，则按规定执行。 3 ．属于贷款贴息、专项经费补助的财政资金，如技术更新改造项目贷款贴息、中小企业发展专项资金、产业技术研究与开发资金、科技型中小企业技术创新基金、中小企业国际市场开拓资金等。这类资金一般是对企业特定经济活动支付的成本费用的补偿，因此，企业使用这类资金时，作为收益处理。企业在具体执行时，使用这类财政资金如果形成固定资产或者无形资产，应当作为递延收益，按照资产使用寿命分期确认；如果没有形成资产，则应当作为本期收益处理。 4 ．属于政府转贷、偿还性资助的财政资金，如世界银行贷款项目等。这类资金使用后要求归还本金，因此，企业收到时，应当作为负债管理。 5 ．属于弥补亏损、救助损失或者其他用途的财政资金，如国有企业亏损补贴、“非典”期间补偿民航公司的损失、关闭小企业补助等。企业收到这类资金时，作为本期收益或者递延收益处理。 《节能技术改造财政奖励资金管理暂行办法》（财企[2007]371号）所规范的“节能技术改造财政奖励资金”是“投资补助”的一个典型例子。该办法规定： 第六条 财政奖励的节能技术改造项目是指《“十一五”十大重点节能工程实施意见》(发改环资〔 2006 〕 1457 号)中确定的燃煤工业锅炉(窑炉)改造、余热余压利用、节约和替代石油、电机系统节能和能量系统优化等项目。 第七条 财政奖励资金主要是对企业节能技术改造项目给予支持，奖励金额按项目实际节能量与规定的奖励标准确定。 第二十条 企业收到财政奖励资金后，在财务上作资本公积处理。 针对“投资补助”的性质确定和会计处理，实务上应注意： （ 1 ）在判断企业所收到的财政资金是否属于政府补助准则的规范范围时，除了考虑是否需要返还、国家是否因此而享有所增加的权益（股权或者国家独享资本公积）等因素以外，还需要考虑这种拨款是否属于上述的“投资补助”的性质。而如前面列举的文件所述，投资补助也可能是由全体投资者按股权比例共同享有的，国家并不因此在其中享有相关权益，但仍有可能被要求计入资本公积。在此方面，需要关注作为财政拨款拨付依据的相关财政资金管理办法（这应当在相关的拨款批文中会提及）。如果相关的拨款所依据的是财政部、发改委等中央部委文件中明确要求企业在收到时计入资本公积处理，则企业应尊重该等要求。 （ 2 ）对于财政资金会计处理问题考虑时，应追溯到最上层的中央部委层次的相关财政资金管理办法之类文件（最好是有财政部参与发文的），对于明确规定收到时计入资本公积的，按相关规定办理（不论企业的所有制）。对于没有明确属于“投资补助”性质，也没有明确财务处理要求，但从种种迹象判断有可能属于“投资补助”的，应当向给予拨款的财政部门咨询对款项性质认定问题的意见，在排除属于“投资补助”的可能性之后，再按《企业会计准则第 16 号——政府补助》的规定处理。

提问人：Allen47 时间：2014-06-23 16:38:13
（三）属于贷款贴息、专项经费补助的，作为企业收益处理。 陈老师，如果我们的专项经费，政府要求企业持续经营一定的年限。
否则需要退回政府补助，同时按照银行同期利率确认利息。这种情况是否可以收到的时候就确认损益？因为我们认为企业一定能持续经营相应的年限

回答人：chenyiwei
可以。只要能够合理保证能够满足政府补助所附的条件即可。并不一定要到实际满足该条件之后。《计学撮要 2011 》P235～237“政府补助的确认时点”就体现了这一点。